臺灣高等法院民事判決
109年度上字第1027號
上  訴  人  何玉春即華達成企業行

訴訟代理人  何建忠
被上訴人    陸軍後勤指揮部

法定代理人  吳慶昌
訴訟代理人  鄭景丞
            許佑銓
            李宗哲律師
            陳舒妍律師
上列當事人間請求損害賠償事件，上訴人對於中華民國109年6月
12日臺灣士林地方法院109年度訴字第527號第一審判決提起上訴
，本院於109年11月18日言詞辯論終結，判決如下：
    主      文
上訴駁回。
第二審訴訟費用由上訴人負擔。
    事實及理由
一、上訴人主張：伊前以新臺幣(下同)498萬3617元投標被上訴人「GM06152P102PE」接地塊包件等4項標案，並於民國106年6月23日簽立訂購軍品契約（下稱系爭契約）；依系爭契約計畫清單記載，項次1「接地塊包件」交貨數量，係以「1個」為單位之意思表示，然被上訴人錯誤以系爭契約規格明細來說明1個接地塊包件應有「2個」接地塊及自鎖螺帽，而有意思表示錯誤之情形，伊得依民法第88、89條意思表示錯誤之規定，請求被上訴人撤銷系爭契約項次1接地塊包件，合約規定繳交數量「個」為「2個」非「1個」之意思表示；又伊因發現系爭契約項次2履帶膠塊總成包件檢驗規範錯誤，致無法依約出具書面檢驗報告，乃於106年11月8日請求被上訴人澄清規範內容，被上訴人卻仍於同年11月10日辦理驗收，並以伊就系爭契約項次1接地塊包件數量不符契約之約定為由，判定該次驗收不合格，其後被上訴人雖再以系爭契約項次2履帶膠塊總成包件數值規範誤植等為由，通知伊辦理修約事宜，惟僅片面令伊於修約後14日內完成交貨辦理驗收，顯屬過苛，致伊未能期限內完成交貨及驗收，伊應得依系爭契約第7、16條之約定，請求被上訴人同意展延履約期限43天；其後被上訴人於107年2月23日發函通知伊解除系爭契約，伊以前開履約爭議向行政院公共工程採購申訴審議委員會進行申訴，被上訴人上開錯誤，致伊受有支出相關申訴費及調解裁判費6萬元、公司人力及營業損耗12萬6512元，共計18萬6512元之損害，伊亦得依民法第91條及侵權行為法則請求被上訴人賠償等情。爰依民法第88、89、91條、侵權行為法則及系爭契約之法律關係，求為判決㈠被上訴人應撤銷系爭契約項次1接地塊包件，合約規定繳交數量「個」為「2個」非「1個」之意思表示；㈡被上訴人應就系爭契約為同意上訴人展延履約期限43天之意思表示；㈢被上訴人應給付伊18萬6512元（原審為上訴人敗訴之判決，上訴人不服，提起上訴；未繫屬本院部分，不予贅述。又上訴人於本院在不變更訴訟標的之情形下，將聲明㈠部分，由原請求被上訴人「更正」系爭契約內容，更正為請求被上訴人「撤銷」系爭契約之意思表示；聲明㈡部分，由原請求被上訴人「歸還履約時間」，更正為「同意展延履約期限」；聲明㈢部分，則僅文字精簡為金錢之給付，核與民事訴訟法第256條規定相符，併此敘明）。並於本院上訴聲明：㈠原判決關於駁回上訴人後開之訴部分廢棄。㈡被上訴人應撤銷系爭契約項次1接地塊包件，合約規定繳交數量「個」為「2個」非「1個」之意思表示。㈢被上訴人應就系爭契約為同意上訴人展延履約期限43天之意思表示。㈣被上訴人應給付上訴人18萬6512元。
二、被上訴人則以：系爭契約計畫清單項次1「接地塊包件」所
    定規格「CMSA-20716e」，業已於系爭契約規格藍圖「包件
    ，接地塊，T142型履帶」第2.1點明確記載其包件零件應包
    含「2個」接地塊及「2個」自鎖螺帽，故伊為系爭契約內容
    並無意思表示錯誤之情形，且上訴人亦無從依民法意思表示
    錯誤之規定請求伊撤銷為系爭契約之意思表示；嗣伊於上訴
    人首次交貨後，於106年11月10日辦理驗收時，因發現該項
    次1接地塊包件內數量與前開系爭契約所約定之規範不符，
    及上訴人未提供各項次破壞性檢驗數及書面檢驗報告等瑕疵
    ，因認該次驗收不合格，惟因系爭契約項次2有數值規範誤
    植之情形，故伊再於106年12月21日通知上訴人修訂契約，
    並約定於契約修訂後次日即同年月26日起14日內完成交貨及
    複驗，上訴人仍未於上開期限內完成交貨，伊始於107年2月
    23日依約解除系爭契約，上訴人請求伊展延履約期限，並無
    所據；上訴人亦未舉證伊有何侵權行為存在，其請求伊負損
    害賠償責任，亦無理由等語，資為抗辯。並於本院答辯聲明
    ：如主文所示。
三、查，上訴人前以498萬3617元投標被上訴人接地塊包件等軍品訂購標案，兩造於106年6月23日簽訂系爭契約等情，有卷附系爭契約暨附件可稽(見原審卷一第96至453頁)，並為兩造所不爭執，堪信為真。
四、本件應審究者為㈠上訴人請求被上訴人撤銷系爭契約之意思
    表示，有無理由？㈡上訴人請求被上訴人就系爭契約為同意
    上訴人展延履約期限43天之意思表示，是否有據？㈢上訴人
    請求被上訴人賠償損害，有無理由？茲論述如下：
㈠、上訴人請求被上訴人撤銷系爭契約之意思表示，有無理由？
　⒈按意思表示之內容有錯誤，或表意人若知其事情即不為意思
    表示者，表意人得將其意思表示撤銷之，但以其錯誤或不知
    事情，非由表意人自己之過失者為限，當事人之資格或物之
    性質，若交易上認為重要者，其錯誤，視為意思表示內容之
    錯誤；意思表示，因傳達人或傳達機關傳達不實者，得比照
    前條之規定撤銷之，民法第88、89條分別定有明文。上開所
    謂錯誤意思表示之撤銷權人為表意人，即僅表意人始得撤銷
    其自身所為之意思表示，他人無從依上開規定訴請表意人撤
    銷意思表示，以尊重表意人之自由意思。
　⒉經查：
　　⑴、依系爭契約計畫清單項次1記載品名料號及規格「接地塊
        包件」，單位「個」、數量3235、規格「CMSA-20716e
        」（見原審卷一第99頁計畫清單），再依系爭契約所附
        國軍軍品規格明細有關規格「CMSA-20716e」之說明，
        上開「接地塊包件」應有「品名『接地塊』、數量『2』，
        品名『自鎖螺帽』、數量『2』」（見原審卷一第115頁國軍
        軍品規格），上訴人亦自陳簽訂系爭契約時有附上開國
        軍軍品規格明細之資料（見本院卷第163頁）；被上訴
        人抗辯系爭契約已以上開規格明確約定1個接地塊包件
        零件應包含「2個」接地塊及「2個」自鎖螺帽，應屬可
        採；故被上訴人為系爭契約有關項次1接地塊包件規格
        內容之約定，不僅明確，且無意思表示錯誤之情形。
　　⑵、況被上訴人以系爭契約內容之約定向上訴人訂購軍品，
        其所訂購軍品規格內容，既為被上訴人之表意範疇，上
        訴人為契約之對造，依首揭法條意旨說明，亦無由依民
        法第88、89條之規定，訴請被上訴人撤銷其意思表示；
        是以，上訴人依民法第88、89條意思表示錯誤之規定，
        請求被上訴人應撤銷系爭契約項次1接地塊包件契約規
        格數量之意思表示，應無理由。
㈡、上訴人請求被上訴人就系爭契約為同意上訴人展延履約期限4
    3天之意思表示，是否有據？
　⒈承上所述，系爭契約所約定項次1「接地塊包件」規格應包含
    「2個」接地塊及「2個」自鎖螺帽；系爭契約已屆履行期後
    ，被上訴人於106年11月10日辦理驗收時，即已以結果報告
    單告知上訴人其項次1每個接地塊包件內僅有接地塊、自鎖
    螺帽各1個，與約定之規格接地塊、自鎖螺帽各2個不符（見
    原審卷一第478頁接收暨會驗結果報告單）；再於106年12月
    21日發函告知上訴人與契約明訂之包裝數量不符，目視驗收
    判定不合格（見同上卷第482頁函文）；又於107年1月8日發
    函上訴人重申系爭契約所附上開國軍軍品規格明細有關1個
    「接地塊包件」規格應包含「2個」接地塊及「2個」自鎖螺
    帽之說明，且依此規格判定上訴人之交貨驗收不合格並無疑
    慮，並通知上訴人應於106年12月25日修約次日起14日曆天
    內完成交貨（見同上卷第488頁）；惟因上訴人於107年1月1
    1日函覆被上訴人不願依上述系爭契約有關「接地塊包件」
    之規格為履約（見同上卷第490頁），被上訴人方於同年2月
    23日以上訴人違約為由發函通知上訴人解除系爭契約（見同
    上卷第492頁）。而迄至本件訴訟中，上訴人仍爭執系爭契
    約中「接地塊包件」之規格應非如上開規格說明，顯無依約
    履行之意願，且該違約亦屬可歸責於上訴人，則其依系爭契
    約第7、16條有關履約期限及契約變更之約定（見同上卷第3
    55、373頁），請求被上訴人展延履約期限43日，應無所據
    。
　⒉再者，依系爭契約第16條之約定，有關契約內容之變更，應
    由廠商即上訴人向被上訴人提出延長履約期限之申請，經雙
    方合意後變更原履約期限（見同上卷第373頁）；而被上訴
    人是否願意同意展延履約期限，此涉及被上訴人意思表示之
    自由及契約自由原則，上訴人並無依據可得強制訴請被上訴
    人為同意上訴人展延履約期限43天之意思表示，縱使兩造就
    履約期限有爭執，亦僅係違約損害賠償之問題而已；是以，
    本件上訴人請求被上訴人就系爭契約為同意上訴人展延履約
    期限43天之意思表示，並無所據。
㈢、上訴人請求被上訴人賠償損害，有無理由？　　
　⒈按當事人主張有利於己之事實者，就其事實有舉證之責任，
    民事訴訟法第277條前段定有明文。
　⒉經查：
　　⑴、被上訴人為系爭契約有關項次1接地塊包件規格內容之約
        定，並無意思表示錯誤之情形，且上訴人亦無由依民法
        第88、89條之規定，訴請被上訴人撤銷其意思表示；是
        以，上訴人依民法第91條錯誤表意人賠償責任之規定，
        請求被上訴人負損害賠償責任，應無理由。
　　⑵、又本件上訴人無法如期履約，應歸咎於其未依系爭契約
        項次1接地塊包件規格內容之約定履行，且經被上訴人
        驗收後告知，又多次發函說明契約規格，仍拒不依約履
        行，被上訴人不得已方解除系爭契約，均已認定如前，
        上訴人亦未舉證證明被上訴人在履約過程中有何構成侵
        權行為之情形，則其依侵權行為法則請求被上訴人負損
        害賠償責任，亦無所據。
五、從而，上訴人依民法第88、89、91條、侵權行為法則及系爭契約之法律關係，請求㈠被上訴人應撤銷系爭契約項次1接地塊包件，合約規定繳交數量「個」為「2個」非「1個」之意思表示；㈡被上訴人應就系爭契約為同意上訴人展延履約期限43天之意思表示；㈢被上訴人應給付上訴人18萬6512元，均為無理由，不應准許。原審就此部分為上訴人敗訴之判決，理由雖與本院略有不同，惟結論並無二致，仍應予維持。上訴人仍執前詞指謫原判決此部分不當，求予廢棄，為無理由，應駁回其上訴。
六、本件事證已臻明確，兩造其餘之攻擊或防禦方法及所用之證
    據，經本院斟酌後，認為均不足以影響本判決之結果，爰不
    逐一論列，附此敘明。
七、據上論結，本件上訴為無理由。爰判決如主文。
中　　華　　民　　國　　109 　年　　12　　月　　2  　日
                  民事第九庭    
                      審判長法  官  楊絮雲
                            法  官  郭顏毓
                            法  官  張宇葭
正本係照原本作成。
如不服本判決，應於收受送達後20日內向本院提出上訴書狀，其
未表明上訴理由者，應於提出上訴後20日內向本院補提理由書狀
（均須按他造當事人之人數附繕本）上訴時應提出委任律師或具
有律師資格之人之委任狀；委任有律師資格者，另應附具律師資
格證書及釋明委任人與受任人有民事訴訟法第466 條之1第1項但
書或第 2項（詳附註）所定關係之釋明文書影本。如委任律師提
起上訴者，應一併繳納上訴審裁判費。
中　　華　　民　　國　　109 　年　　12　　月　　3  　日
　　　　　　　　　　　　　  書記官  李佳姿
附註：
民事訴訟法第466條之1（第1項、第2項）：
對於第二審判決上訴，上訴人應委任律師為訴訟代理人。但上訴
人或其法定代理人具有律師資格者，不在此限。
上訴人之配偶、三親等內之血親、二親等內之姻親，或上訴人為
法人、中央或地方機關時，其所屬專任人員具有律師資格並經法
院認為適當者，亦得為第三審訴訟代理人。